【裁判字號】    92,簡上,90
【裁判日期】    921223
【裁判案由】    偽造文書
【裁判全文】
臺灣基隆地方法院刑事判決                          九十二年度簡上字第九０號
    上  訴  人  庚○○
    選任辯護人  柯士斌律師
                葉民文律師
右列上訴人因偽造文書案件，不服本院基隆簡易庭九十二年度瑞簡字第五二號中華民
國九十二年六月十日第一審簡易判決（聲請案號：臺灣基隆地方法院檢察署九十一年
度偵字第三九二三號），提起上訴，本院管轄之第二審合議庭判決如左：
    主      文
原判決撤銷。
庚○○行使偽造文書，足以生損害於公眾及他人，處有期徒刑肆月，如易科罰金以參
佰元折算壹日，緩刑參年。
民國七十七年十一月三十日合夥契約書上「辛○○」之署押壹枚、印文貳枚均沒收。
    事      實
一、庚○○明知其所持有之合夥契約書（日期為民國七十七年十一月三十日，合夥契
    約書人同意合夥經營運輸有關九孔菜業務），其上所載合夥人「辛○○」持有百
    分之十股分等內容，係不詳姓名成年人未得辛○○同意或授權，而於不詳時（八
    十四年以前）地所偽造之私文書，卻於八十四年一月間某日，在財政部台灣省北
    區國稅局交予承辦人員而行使之，供該局調查其與丙○○（偽造文書並行使部分
    業經檢察官不起訴處分）合夥經營運輸販賣龍鬚業務而涉及逃漏營利事業所得稅
    之案件，足生損害於該局調查逃漏稅之正確性及辛○○本人。嗣因辛○○財產遭
    法務部行政執行署板橋行政執行處查扣後，始循線查知上情。
二、案經辛○○訴由台灣基隆地方法院檢察署檢察官偵查後聲請簡易判決處刑。
    理      由
一、訊之被告庚○○固坦承提供右揭合夥契約書予財政部台灣省北區國稅局，惟矢口
    否認有何行使偽造私文書犯行，並辯稱：合夥契約書可能為真實的，退而言之，
    該契約書如係不實，伊亦不知情，更無行使之意云云。
二、本院查：
    (一)辛○○並未加入系爭經營運輸有關九孔（菜）業務之合夥，業據被害人辛○○
      於檢察官偵查中指訴綦詳，而參與合夥之證人丙○○、戊○○、乙○○、甲○○及丙○○之妻賴草（未參加合夥）均結證稱：辛○○並未參加合夥（本院九
      十二年十一月十三日、十二月九日審判筆錄）；證人己○○亦證稱：伊參加合
      夥約四個月，期間未見辛○○參加（合夥）各等語（本院九十二年十一月十三
      日審判筆錄），堪認辛○○並未參加該合夥甚明。復稽諸卷附「合夥契約書」
      （偵查卷第二十頁），其上載有「立合夥契約書人．．．辛○○．．．：辛○○：持有百分之十．．．」等文字，並有「辛○○」署押一枚及印文二枚，辛○○既未參加合夥，契約書上卻有其名，顯係遭不詳姓名之人所偽造灼甚。被
      告辯稱該合夥契約書「可能」為真實云云，自無足採。
    (二)證人丁○○即被告前妻於本院交互詰問時結證稱：當時庚○○記內帳；證人丙○○亦證稱：伊當司機，庚○○做會計，每個月給他（指被告）三千元做帳費
      用，後來升到六千元；證人賴草復證稱：領錢支出都由他（指被告），車子油
      錢，輪胎要換的錢，都是他給的也有記帳，印章交給庚○○保管（其他人沒有
      ）各等詞（本院九十二年十一月十三日審判筆錄）。被告既負責記帳，對合夥
      契約之合夥人為何，自應知之甚稔，卻將遭人偽造辛○○加入合夥之契約書提
      出交付財政部台灣省北區國稅局，其有犯罪之故意亦甚顯然，所辯不知合夥契
      約書係偽造云云，顯非可採。
    (三)按所謂行使偽造文書，乃依文書之用法，以之充作真正文書而加以使用之意（
      最高法院七十一年度台上字第四七０九號判例要旨參照）。依被告所同意調取
      財政部台灣省北區國稅局（審查三科）於八十四年二月十六日對被告製作之談
      話筆錄所載，該合夥契約書係被告提供予該機關調查逃漏稅捐，此有筆錄影本
      附卷可按。被告既提出該偽造之合夥契約書，供財稅機關調查逃漏稅捐之用，
      現依文書用法，以之充作真正文書而使用，其已達行使之程度亦甚明確，所辯
      並未行使云云，核屬事後卸責之詞，委無足採。
    (四)綜上諸情參互以現，被告行使偽造私文書事證已斟明確，犯行堪以認定，應予
      依法論科。
三、查被告於右揭時地，明知為偽造之私文書，仍持以行使，足生損害於公眾及他人
    核其所為係犯刑法第二百十六條、第二百十條之行使偽造私文書罪。原審判決以
    被告犯罪事證明確，據以論罪科刑，固非無見，然(一)原審判決引用檢察官聲請簡
    易判決處刑書關於犯罪事實之記載：「足生損害於辛○○及該局調查該漏稅案件
    之正確性」，主文卻僅記載：「足生損害於他人」；(二)卷附之合夥契約書（偵查
    卷第二十頁），遭人偽造之「辛○○」署押僅一枚（其餘均係識別合夥人名字而
    已，並非署押），偽造之「辛○○」印文則共計二枚，原判決誤載為「辛○○署
    名二枚及印文一枚，均容有未洽。被告上訴仍執陳詞否認犯行，雖非可取，惟原
    判決既有如上可議之處，仍應予以撤銷改判。爰審酌被告之素行，行使偽造私文
    書之犯罪，危害社會秩序及他人法益，並其犯罪後態度等一切情狀，量處如主文
    所示之刑。復按易科罰金事項，係關於執行之事項，與罪刑之輕重無涉，自應尊
    重制定新法之精神，一律適用新法，不生新舊法律比較適用之問題。本件被告行
    為時所犯上開罪名，雖不得易科罰金，然裁判時刑法第四十一條業已修正，得為
    易科罰金，揆諸前揭說明，本院依裁判時之新法併諭知易科罰金之折算標準。再
    查被告未曾受有期徒刑以上之刑之宣告，有台灣高等法院被告全國前案紀錄表存
    卷足憑，經此起訴審判，今後應益知戒慎而無再犯之虞，本院認所宣告之刑以暫
    不執行為適當，併諭知緩刑三年，以勵自新。
四、合夥契約書上偽造之「辛○○」署押一枚及印文二枚，已如前述，不問屬於犯人
    與否，均應依刑法第二百十九條之規定沒收。
據上論斷，應依刑事訴訟法第四百五十五條之一第一項、第三項、第三百六十九條第
一項前段、第三百六十四條、第二百九十九條第一項前段，刑法第二百十六條、第二
百十條、第四十一條第一項、第七十四條第一款、第二百十九條，罰金罰鍰提高標準
條例第二條判決如主文。
本案經檢察官張志明到庭執行職務。
中      華      民      國      九十二      年    十二    月   二十三   日
                                  臺灣基隆地方法院刑事第二庭
                                      審判長法  官  邱 志 平
                                            法  官  汪 梅 芬
                                            法  官  劉 桂 金
右正本證明與原本無異。
本判決不得上訴。
                                            書記官  彭 淑 芳
中      華      民      國      九十二      年    十二    月   二十六   日
附錄論罪法條
刑法第二百十六條：
行使第二百十條至第二百十五條之文書者，依偽造、變造文書或登載不實事項或使登
載不實事項之規定處斷。
刑法第二百十條：
偽造、變造私文書，足以生損害於公眾或他人者，處五年以下有期徒刑。
刑法第二百十九條：
偽造之印章、印文或署押，不問屬於犯人與否，沒收之。


司法院資訊處製作；財團法人民間司法改革基金會備份。
